臺灣臺中地方法院刑事判決　　　　　　　　　　　　九十三年度訴緝字第一一號
　　公　訴　人　臺灣臺中地方法院檢察署檢察官
　　被　　　告　乙○○
右列被告因偽造文書等案件，經檢察官提起公訴（八十六年度偵字第一七七四一號）
，經本院合議庭裁定，由受命法官依法獨任進行簡式審判程序判決如左：
    主  文
乙○○連續行使偽造之私文書，足以生損害於他人，處有期徒刑肆月，如易科罰金，
以參佰元折算壹日。
    事  實
一、乙○○於民國（下同）八十四年八月二十日，在台中縣豐原市○○路八八二巷十
    二弄八號，以其不知情配偶簡金泉（另經不起訴處分在案）名義掛名會首，召集
    每月每會均為新台幣（下同）一萬元，會首連同會員均各共三十名，每月二十日
    開標一次，採外標制之A、B二亙助會，並邀集丙○○○與李翁呅（即小呅）等人
    加入該二亙助會。詎乙○○竟基於意圖為自己不法所有之概括犯意，連續先於八
    十六年三月二十日，在上揭地點，分別冒用丙○○○名義，各偽造A、B二亙助會
    之標金均為一千五百元利息之標單二張，及連續再於同年七月二十日亦在上址，
    另冒用李翁呅名義，偽造B亙助會之標金一千二百元利息之標單一張，出示予當
    次參加標會之會員，連續詐欺標得同年三月二十日之A、B兩會及同年七月二十日
    之B會共計三筆會款，致使上開二會會員均陷於錯誤，分別繳交以丙○○○名義
    標得之A、B兩會會款各二十八萬五千元及以李翁呅名義標得之B會會款二十九萬
    二千八百元，足生損害於丙○○○及李翁呅。迄八十六年七月間，乙○○行蹤不
    明，無法聯絡，丙○○○始發覺被冒標情事，而知受騙。
二、案經丙○○○、甲○訴請臺灣臺中地方法院檢察署檢察官偵查起訴。
    理  由
一、按除被告所犯為死刑、無期徒刑、最輕本刑為三年以上有期徒刑之罪或高等法院
    管轄第一審案件者外，於前條第一項程序進行中，被告先就被訴事實為有罪之陳
    述時，審判長得告知被告簡式審判程序之旨，並聽取當事人、代理人、辯護人及
    輔佐人之意見後，裁定進行簡式審判程序，刑事訴訟法第二百七十三條之一第一
    項定有明文。本件被告所犯係死刑、無期徒刑、最輕本刑為三年以上有期徒刑以
    外之罪，其於準備程序中就被訴事實為有罪之陳述，且經審判長告知被告簡式審
    判程序之旨，並聽取公訴人及被告之意見後，本院合議庭認為適宜而裁定由受命
    法官獨任進行簡式審判程序，合先敘明。
二、訊據被告乙○○對於右揭事實坦承不諱，核與告訴人丙○○○、告發人甲○及證
    人李翁呅所指訴暨證述之情節相符，並有亙助會會簿影本二本在卷足資佐證，事
    證至臻明確，被告乙○○犯行洵堪認定。
三、按一般民間互助會競標係由參與者以標單簽寫會員姓名、標息，而以所寫標息最
    高者為得標，是標單係屬在紙上書寫之文字而依習慣及約定足以為表示一定用意
    之證明，依刑法第二百二十條規定視為準文書。被告乙○○偽造標單持以行使，
    冒標會款，而使各該次尚為活會之各會員陷於錯誤而詐取會款 (死會會員則不論
    何人得標均有繳納會款義務，不生陷於錯誤而為意思決定情形，是此部份不成立
    詐欺罪責。)，足生損害於上開各該活會之會員。核其所為，係犯刑法第二百十
    六條、第二百二十條、第二百十條及第三百三十九條第一項之罪。被告乙○○偽
    造署押之行為係偽造文書之部分行為，不另論罪。其偽造文書後復持以行使，偽
    造之低度行為應為行使之高度行為所吸收，應論以行使偽造文書罪。再被告乙○
    ○所為前開數詐欺及行使偽造私文書等之犯行，時間緊接，犯罪構成要件又復相
    同，顯係基於概括之犯意為之，均為連續犯，爰依刑法第五十六條之規定以一罪
    論，並加重其刑。另其於互助會開標時，偽造標單並持以行使，向當時尚為活會
    之各該會員詐取會款，就各該次偽造標單冒標會款，係以一詐欺行為，向當時尚
    為活會之各該會員詐欺會款，侵害多數財產法益，就各該次詐欺犯行，係一行為
    觸犯數罪名，為同種想像競合犯，應從一重處斷。再其所犯上開二罪，有方法結
    果之牽連關係，應依刑法第五十五條規定從一重之刑法第二百十六條、第二百二
    十條、第二百十條之罪處斷。爰審酌被告乙○○犯罪之動機係因其經濟困難，一
    時失慮致鋌而走險觸犯本罪行，衡情尚有可原、及其犯罪目的、手段、品行尚佳
    ，並無不良前科，詳如前述，此有台灣台中地方法院檢察署刑案資料查註紀錄表
    一份在卷可按、冒標達三次，詐得巨額會款，被害會員頗眾，所生危害鉅大，然
    犯罪後坦認罪愆，頗具悔意，惟雖已與告訴人及告發人等成立調解，業據告訴人
    丙○○○、告發人甲○自承在卷及亙助會員李翁呅於偵查中到庭結證屬實，並有
    台中縣豐原市調解委員會調解書二紙附卷可參，然調解履行情形不佳等一切情狀
    ，量處如主文所示之刑，以資懲儆。查被告行為後，刑法第四十一條業已於九十
    年一月十日修正公布，同年月十二日生效，修正後刑法第四十一條第一項前段規
    定「犯最重本刑為五年以下有期徒刑以下之刑之罪，而受六個月以下有期徒刑或
    拘役之宣告，因身體、教育、職業、家庭之關係或其他正當理由，執行顯有困難
    者，得以一元以上三元以下折算一日，易科罰金。」，與修正前刑法第四十一條
    規定「犯最重本刑為三年以下有期徒刑以下之刑之罪，受六個月以下有期徒刑或
    拘役之宣告，因身體、教育、職業、家庭之關係，執行顯有困難者，得以一元以
    上三元以下折算一日，易科罰金。」不同。比較新舊法結果，以新法較有利於行
    為人，故依刑法第二條第一項前段規定，本件自應適用裁判時之法律即修正後刑
    法第四十一條第一項前段之規定，併此敘明。至前開偽造之標單均已撕毀丟棄，
    業已滅失，詳如前述，爰不併予宣告沒收，附此敘明。
據上論斷，應依刑事訴訟法第二百九十九條第一項前段、第二百七十三條之一第一項
、刑法第二條第一項前段、第五十六條、第二百十六條、第二百二十條、第二百十條
、第三百三十九條第一項、第五十五條、修正後刑法第四十一條第一項前段、罰金罰
鍰提高標準條例第一條前段、第二條，判決如主文。
中      華      民      國    九十三    年      三      月     十七     日
                                        臺灣臺中地方法院刑事第八庭
                                                  法官  洪  俊  誠
右正本證明與原本無異。
如不服本判決，應於判決送達後十日內向本院提出上訴狀，上訴於臺灣高等法院臺中
分院(須附繕本)。
                                                書記官  胡  美  娟
中      華      民      國    九十三    年      三      月     十七     日
附錄論罪科刑實體法條文：
刑法第二百十條：
偽造、變造私文書，足以生損害於公眾或他人者，處五年以下有期徒刑。
刑法第二百十六條：
行使第二百十條至第二百十五條之文書者，依偽造、變造文書或登載不實事項或使登
載不實事項之規定處斷。
刑法第二百二十條：
在紙上或物品上之文字、符號，依習慣或特約，足以為表示其用意之證明者，關於本
章之罪，以文書論。
刑法第三百三十九條第一項：
意圖為自己或第三人不法之所有，以詐術使人將本人或第三人之物交付者，處五年以
下有期徒刑、拘役或科或併科一千元以下罰金。
(罰金部份業經提高十倍為一萬元)
